【裁判字號】    95,上訴,248
【裁判日期】    950425
【裁判案由】    強盜
【裁判全文】
臺灣高等法院臺南分院刑事判決         95年度上訴字第248號
上  訴  人
即  被  告  丙○○
指定辯護人  本院公設辯護人乙○○
上列上訴人因強盜案件，不服臺灣臺南地方法院94年度訴字第14
18號中華民國95年1月27日第一審判決（起訴案號：臺灣臺南地
方法院檢察署94年度偵緝字第1104號），提起上訴，本院判決如
下：
    主  文
上訴駁回。
    事  實
一、丙○○前於民國（下同）八十五年間，因竊盜案件，經本院
    判處有期徒刑二年六月，並應於刑之執行前強制工作三年確
    定，甫於九十一年三月二十日因縮短刑期期滿而執行完畢。
    猶不知悔改，竟意圖為自己不法之所有，於九十四年七月三
    日上午十一時十分許，騎乘車牌號碼ＮＧＪ－三○六號重型
    機車，至臺南縣永康市○○○街二十七號「金泰興建設公司
    」工務所內，趁該公司職員甲○○如廁未注意之際，徒手竊
    取其置於事務桌抽屜內之皮夾一只（內有現金新臺幣二千五
    百元、國民身分證、駕駛執照、全民健康保險卡、金融卡等
    物），得手後步出屋外發動上揭機車欲騎乘逃離之際，適為
    甲○○如廁出來後發覺追出，並以雙手拉住丙○○所騎乘之
    機車後座握把，高聲呼喊「抓賊」，欲阻止丙○○離去，詎
    丙○○明知甲○○已拉住附於其機車後座握把，竟為防護贓
    物及脫免逮捕，悍然向前騎乘欲擺脫甲○○，而當場對甲○
    ○（五十四年四月二十六日生）施以強暴行為，將甲○○強
    行拖行約十五公尺之距離，嗣因丙○○騎乘機車重心不穩而
    與拉附於機車後座握把之甲○○雙雙人車倒地，甲○○因而
    受有右腳、右手擦傷、右手手腕腫大、頭部腫大等傷害，鄰
    人林文斌、許明揚見狀即分別趨前協助制伏丙○○及取下丙
    ○○之機車鑰匙，甲○○並自丙○○身上當場取出遭竊之上
    開皮夾，丙○○隨即棄車逃逸，嗣經警循線查獲。
二、案經臺南縣警察局永康分局報請臺灣臺南地方法院檢察署檢
    察官偵查起訴。
    理  由
甲、程序方面（證據能力）：
    按刑事訴訟法第一百五十九條之五明定：「被告以外之人於
    審判外之陳述，雖不符前四條之規定，而經當事人於審判程
    序同意作為證據，法院審酌該言詞陳述或書面陳述作成時之
    情況，認為適當者，亦得為證據。」、「當事人、代理人或
    辯護人於法院調查證據時，知有第一百五十九條第一項不得
    為證據之情形，而未於言詞辯論終結前聲明異議者，視為有
    前項之同意。」，其立法理由在於傳聞證據未經當事人之反
    對詰問予以核實，乃排斥其證據能力。惟當事人如放棄對原
    供述人之反對詰問權，於審判程序表示同意該等傳聞證據可
    作為證據，此時，法院除認該傳聞證據欠缺適當性外，自可
    承認其證據能力。又當事人、代理人或辯護人於調查證據時
    ，知有刑事訴訟法第一百五十九條第一項不得為證據之情形
    ，卻表示「對於證據調查無異議」、「沒有意見」等意思，
    而未於言詞辯論終結前聲明異議者，應視為已有將該等傳聞
    證據採為證據之同意（最高法院九十四年度台上字第二九七
    六號判決意旨參照）。查上訴人即被告丙○○於本院準備程
    序期日及審判期日，對於被害人甲○○於警詢時指訴之証據
    能力均未爭執，且未於本院言詞辯論終結前聲明異議，揆諸
    上揭規定，應視為被告已有將該等證據採為證據之同意；另
    本院審酌被害人於警詢時之陳述，係就其親身經歷財物被竊
    及遭被告以機車拖行等事實所為之陳述，該傳聞證據並無欠
    缺適當性之情形，自可作為本件之証據。
乙、實體方面：
一、訊據被告固坦承於上開時、地竊得被害人甲○○所有之皮夾
    之事實，但矢口否認有何準強盜之犯行，辯稱「其竊得該皮
    夾準備騎乘該機車離去，但未及發動該機車時，因甲○○高
    喊抓賊，林文斌即將其機車撲倒，其並未將甲○○拖行，亦
    未當場對甲○○施以強暴或脅迫之行為」云云。
二、經查：
  (一)被告如何於上揭時、地竊取被害人所有之皮夾得逞之事實，
    業據被告迭於偵查、原審及本院審理時供承不諱，核與證人
    即被害人甲○○於原審審理時指証之情節相符（見原審卷第
    七十五、七十六頁），並有機車及現場照片在卷可稽（見警
    卷第十二至十四頁），足認被告就普通竊盜犯行之自白，核
    與事實相符，自堪採信。
  (二)被告雖否認有將被害人拖行，而當場施以強暴之準強盜犯行
    ，並以上開情詞置辯。但查：
  １被告於上開時、地，竊取被害人之皮夾一只得逞後，適為被
    害人發覺追出，並以雙手拉住被告所騎乘之機車後座握把，
    被告竟當場向前騎乘該機車欲擺脫被害人，並強行拖行被害
    人約十五公尺之距離，致被害人受有上揭傷害等事實，業據
    被害人甲○○於警詢時證述：「‧‧‧皮包內之皮夾被竊了
    我於是追出，而那名歹徒正要騎放在門口的機車（重機車Ｎ
    ＧＪ－三○六），發動時，我用手拉住機車之後座把手不放
    ，要他停下來，但他還是往前騎，我就被該機車在地上拖著
    走，拖約十五公尺而到中灣五街二十三號對面，他機車被我
    拉倒，我及嫌犯均倒在地上；我的右腳、右手擦傷、右手手
    腕腫大、頭部有撞到腫大」等語（見警卷第二頁、第三頁）
    ；嗣於原審審理時，被害人以証人身分亦一再指證「當天發
    現皮夾被偷，就馬上跑出去抓住被告已經在發動的機車後面
    的把手，但被告竟騎乘該機車將之拖行，後因重心不穩而雙
    雙人車倒地，右腳、右手及頭在拖行過程中以及倒地之後都
    有受傷，其有喊「救命」或「抓賊」之類的話」等情（見原
    審卷第七五頁起至第七七頁）。
  ２而證人即鄰人林文斌於原審審理時結證稱「當時我在住處門
    口，聽到被害人（即甲○○）的慘叫聲，我就衝出來，看到
    被害人抓著被告騎乘的機車被拖行，當時被害人的手跟頭朝
    前，腳朝後，身體傾斜，抓著該機車被拖行，等到我過去幫
    忙時，被害人跟機車都已經倒地了；當時被害人手腕有腫起
    來」等語（見原審卷第四五頁起至第四七頁）；証人鄰人許
    明揚於原審審理時亦結證稱：「我在家裡聽到女生的尖叫聲
    ，我往外看就看到被告騎機車，該婦女（即甲○○）二手抓
    住機車的後面被拖行，身體是往前傾斜的狀態，跟著機車的
    速度在行進，我看到時，該名婦女已經快要跌倒在地上，後
    來該名婦女應該是左手放開，右手拉著機車的右後方，身體
    的右側著地，我表哥（即證人林文斌）要抓住被告，我就將
    機車鑰匙取下；我看到她在治療的時候，好像膝蓋有擦傷。
    」等語（見原審卷第五二頁起至第五四頁）。
  ３經核被害人及証人林文斌、許明揚等人就被害人當時確有抓
    住被告之機車，並為被告騎乘該機車拖行受傷等情，彼等之
    指証均屬相符。再佐以卷附之案發後所拍攝之照片，被害人
    左手拿東西在其右手「冰敷」之情狀（見警卷第十二頁），
    足認被害人指稱因受被告拖行而受傷等事實，並非無據。另
    參以證人林文斌、許明揚與被告互不相識亦無怨隙，又為被
    告供明在卷；而被告確有竊取被害人之皮夾，亦為被告供明
    在卷，則被告若無騎乘該機車將被害人拖行，被害人自無另
    虛構準強盜之事實，而與証人林文斌、許明揚一同誣陷被告
    之理，足認被害人及証人林文斌、許明揚之指証應屬真實可
    信，堪認被告確有於上開時、地，竊得被害人皮夾後，為被
    害人發現而欲阻止被告離去，被告竟騎乘機車強行拖行被害
    人，而當場對被害人施以強暴之行為，致被害人受有上開傷
    害甚明，被告所辯，自無足取。再被告既於竊得被害人皮夾
    後，為被害人發現而當場施以上開強暴行為，已如上述；而
    被告亦供認被害人當時確有喊抓賊等語（見本院卷第三六頁
    、三七頁、第五七頁），顯見被告當時對被害人施以強暴行
    為，係為防護贓物、脫免逮捕，亦可認定。
  (三)按刑法第三百二十九條準強盜罪中所謂之強暴，謂直接或間
    接對於人之身體施以暴力，壓制被害人之抗拒，或使被害人
    處於不能抗拒之狀態，是以該條文所謂之強暴方式不以直接
    為限，間接對人之身體施以暴力亦足構成，且所施之強暴僅
    達到壓制被害人之抗拒即可，不以致使被害人不能抗拒為必
    要，故行為人之強暴程度與刑法第三百二十八條之強盜罪不
    同（最高法院九十四年度台上字第三六六０號判決意旨參照
    ）。查被告於竊取被害人之皮夾得逞時，適為甫上完廁所出
    來之被害人所撞見，而欲加以阻止，被告為防護剛竊得之皮
    夾及脫免逮捕，當場強行騎乘機車拖行抓住機車後座握把之
    被害人，企圖擺脫被害人，其顯已直接對被害人施以強暴，
    且已壓制被害人之抗拒，尚非僅本能地、消極地之單純掙脫
    之舉。被告上開所辯，顯係事後飾卸之詞，委無可採，本件
    事証明確，犯行洵堪認定，自應依法論科。
三、查被告於竊得被害人皮夾欲離去時，因被害人發現拉住被告
    機車，阻止被告離去，被告為防護贓物、脫免逮捕，當場騎
    乘機車將被害人拖行，而對被害人施以強暴，核被告所為，
    係犯刑法第三百二十九條之準強盜罪。又被告為防護贓物、
    脫免逮捕，以機車強行拖行被害人之強暴行為，雖致被害人
    受有上開傷害，然被害人所受之傷害，應係被告施以強暴行
    為之當然結果，不另論罪。再被告前因八十五年間竊盜案件
    ，經本院判處有期徒刑二年六月，並應於刑之執行前強制工
    作三年確定，甫於九十一年三月二十日縮短刑期期滿而執行
    完畢，有卷附臺灣高等法院被告前案紀錄表可按，其受有期
    徒刑之執行完畢後，五年以內再犯有期徒刑以上之罪，為累
    犯，應依刑法第四十七條之規定加重其刑。
四、原審以被告罪証明確，因予適用刑法第三百二十九條、第三
    百二十八條第一項、第四十七條之規定；並審酌被告四肢健
    全，竟不思自食其力，妄圖不勞而獲，而隨意竊取他人財物
    ，且於竊取他人財物得手後，於被害人為追回財物，阻止其
    離去時，竟當場施以上開強暴行為，不僅危及被害人之身體
    、財產安全，更對社會治安造成相當程度之負面影響，兼衡
    其犯後雖坦承竊盜犯行，惟仍矢口否認準強盜犯行，欠缺悔
    意等一切情狀，量處有期徒刑五年六月；扣案之機車鑰匙二
    支，雖係被告所有之物，然與被告之本件犯罪並無直接關聯
    性，尚難認係供犯罪所用之物，爰不另為沒收之諭知。本院
    經核原審認事用法俱無不合，量刑亦稱妥適，被告上訴，否
    認有何準強盜之犯行，並以上開情詞指摘原判決不當，並無
    可取，為無理由，應予駁回。
據上論結，應依刑事訴訟法第368條，判決如主文。
本案經檢察官張太龍到庭執行職務。
中    華    民    國    95    年    4     月    25    日
                  刑事第四庭    審判長法  官  吳志誠
                                      法  官  林勝木
                                      法  官  陳珍如
以上正本證明與原本無異。
如不服本判決，應於收受本判決後十日內向本院提出上訴書狀。
其未敘述上訴理由者並得於提起上訴後十日內向本院補提理由書
狀（均須按他造當事人之人數附繕本）「切勿逕送上級法院」。
                                      書記官  岑  玢
中    華    民    國    95    年    4     月    25    日
附錄：本判決論罪科刑法條
刑法第329條：
竊盜或搶奪，因防護贓物、脫免逮捕或湮滅罪證，而當場施以強
暴脅迫者，以強盜論。
中華民國刑法第328條：
意圖為自己或第三人不法之所有，以強暴、脅迫、藥劑、催眠術
或他法，至使不能抗拒，而取他人之物或使其交付者，為強盜罪
，處5年以上有期徒刑。
以前項方法得財產上不法之利益或使第三人得之者，亦同。
犯強盜罪因而致人於死者，處死刑、無期徒刑或10年以上有期徒
刑；致重傷者，處無期徒刑或7年以上有期徒刑。
第 1 項及第 2 項之未遂犯罰之。
預備犯強盜罪者，處1年以下有期徒刑、拘役或3千元以下罰金。


司法院資訊處製作；財團法人民間司法改革基金會備份。
